【裁判字號】    91,上易,3395
【裁判日期】    920114
【裁判案由】    傷害等
【裁判全文】
臺灣高等法院刑事判決                          九十一年度上易字第三三九五號
    上  訴  人  臺灣臺北地方法院檢察署檢察官
    上  訴  人
    即  被  告  甲○○  男  民.
    選任辯護人  韓名銅  律師
    上  訴  人
    即  被  告  乙○○  女  民.
                林文燦  律師
右上訴人因被告等傷害等案件，不服臺灣臺北地方法院九十一年度易字第六六二號，
中華民國九十一年十一月二十一日第一審判決（起訴案號：臺灣臺北地方法院檢察署
九十年度偵字第二五六三一號、九十一年度偵字第六五五、三二六一號），提起上訴
，本院判決如左：
    主    文
上訴駁回。
乙○○緩刑貳年。
    事    實
一、甲○○與素患情感性精神分裂症、憂鬱症之乙○○曾有男女朋友關係，於九十年
    七月間以前，已經分手，惟乙○○於九十年七月三十一日十九時許，仍希望與甲
    ○○一同用餐，乃前往臺北市○○路○段四九號即甲○○工作地點尋找甲○○，
    適甲○○亟待前往醫院探視甲○○之伯父，乃要求乙○○離去，並前往該地下三
    樓開車，詎乙○○無意離去，尾隨甲○○前往停車場，於甲○○駕車正擬離去之
    際，以身體阻擋汽車之脅迫方式，妨害甲○○行使離去該址之權利，甲○○見乙
    ○○不聽勸阻，心生不滿，基於傷害之故意，下車將乙○○推倒在地，使乙○○
    受有左臉頰擦傷紅腫三公分乘五公分、左耳挫傷、頭部外傷併腦挫傷之傷害，甲
    ○○旋再試圖駕車自右方行駛離去，乙○○迅即起身，繼續以身體阻擋汽車之脅
    迫方式，妨害甲○○行使離去該址之權利，甲○○下車與乙○○理論，卻遭乙○
    ○以口咬傷甲○○之左手掌（此傷害部分未據甲○○提出告訴），甲○○乃將車
    駛回原位，擬改以步行方式離去，乙○○竟繼續其妨害甲○○行使離去權利之故
    意，進而以強暴方式拉啟該址停車場消防警報器使消防泡沬灑下，使甲○○無法
    離去。
二、案經甲○○訴由臺北市政府警察局信義分局報告臺灣臺北地方法院檢察署檢察官
    偵查，乙○○分別訴由臺北市政府警察局信義分局報告臺灣臺北地方法院檢察署
    檢察官偵查，及訴請臺灣臺北地方法院檢察署檢察官偵查起訴。
    理    由
一、訊據上訴人即被告甲○○矢口否認有右揭傷害犯行，辯稱：被告乙○○在案發時
    、地吵鬧推扯，坐地阻擋形同瘋狂而欲撕抓伊，伊係出於正當防衛，並無傷害乙
    ○○云云。另上訴人即被告乙○○亦矢口否認有右揭以強暴妨害甲○○行使權利
    犯行，辯稱：伊在案發時地遭被告甲○○辱罵毆打，乃基於逮捕現行犯之意，阻
    止被告甲○○離去，並無以強暴或脅迫妨害甲○○行使權利，請求勘驗案發時地
    之錄影帶即明云云。
二、經查：
（一）被告乙○○於前揭時、地阻止被告甲○○離去之犯罪事實，業經原審依被告乙
      ○○之選任辯護人聲請當庭勘驗案發時地錄影帶結果，與檢察官公訴意旨內容
      完全相符，有原審審判筆錄可憑（見原審卷第七十八頁），並與告訴人甲○○
      之指訴一致。益以甲○○於案發時際復將車子停回原車位，亦經被告乙○○供
      述無訛（見原審卷第八十三頁），顯見甲○○在客觀上係出於被迫無奈所致，
      足徵被告乙○○有妨害自由之犯行。又被告乙○○辯稱此舉係「逮捕現行犯」
      云云，惟依前揭勘驗錄影帶顯示，當被告乙○○第一次開始阻擋甲○○駕車離
      去之際，甲○○根本尚未曾對被告乙○○施暴，迨甲○○被阻不耐，始將被告
      乙○○推倒在地，是被告乙○○上開所辯，委不足採。
（二）再者，被告乙○○患有情感性精神分裂症、憂鬱症，其精神狀態已達於精神耗
      弱程度，有臺北市立療養院九十年十二月十二日診字第９０８２９１號診斷證
      明書、長庚紀念院醫院九十年十月二日診斷證明書各一份，附於原審九十一年
      度易字第四一八號刑事卷宗可憑（見原審卷第九十八頁至一○○頁），自屬精
      神耗弱人。綜上所述，本件被告乙○○妨害自由之犯行，事證明確，依法應予
      論科。
（三）至於被告甲○○傷害告訴人乙○○犯行，業據告訴人乙○○指訴詳確，並有前
      揭錄影帶內容可佐，復經告訴人乙○○提出驗傷診斷書二紙，分別載明乙○○
      受有左臉部擦傷紅腫三公分乘五公分、左耳挫傷、頭部外傷併腦挫傷，此有臺
      北醫學院附設醫院診斷證明書附於偵查卷可按（見九十一年度他字第三六一三
      號偵查卷第八、十頁診斷證明書）。參以案發當時最先到達現場之管理員吳凌
      瑋到庭證稱：「當天晚上七點多，因消防設備啟動，我趕快從Ｂ１管理室往Ｂ
      ３，在Ｂ２遇上柯女，．．．．柯女喊救命，我趕快回去找管理員黃漢超下來
      處理」等語（見九十年偵字第二五六三一號卷第二十七頁背面）。及另一證人
      曾信淵亦證稱：「當天我值班，在Ｂ１中控室，女（即柯女）的在裡面哭，男
      的在外面，柯女說他被打，柯女說他受傷，我就送她就醫，柯女有說王某打她
      左耳光」等語（見九十年偵字第二五六三一號卷第二十八頁）。雖被告甲○○
      辯稱其行為係出於正當防衛云云，惟按當時該址停車場並非無人看守，且徵諸
      被告甲○○當時之情形亦並非不及呼警來救，竟自下車推倒乙○○，又其所施
      用傷害手段使告訴人乙○○受有左臉部擦傷紅腫三公分乘五公分、左耳挫傷、
      頭部外傷併腦挫傷，有前揭診斷證明書二紙可憑，及參酌被告乙○○呈庭之錄
      影帶照片（即當天晚上１９：２６分）有掐柯女脖子等情，足認其用力之猛確
      係基於傷害故意所為，絕非僅出於防衛自己權利所致，而與正當防衛之構成要
      件有間，被告甲○○所辯，委不足取。另被告甲○○選任辯護人雖具狀辯稱，
      證人吳凌瑋於檢察官偵查中證稱看到乙○○、甲○○均未受傷云云，惟該證人
      之身分僅為該址管理人員，並非合格醫師，又未曾為該二名被告作過何等身體
      檢查或制有何等紀錄，而告訴人乙○○受有左臉部擦傷紅腫三公分乘五公分、
      左耳挫傷、頭部外傷併腦挫傷之傷害，復有前揭二紙診斷證明書可按，此證人
      吳凌瑋於檢察官偵查中所作不具專業醫學價值之證述，既無其他積極佐證，自
      不能採為對被告甲○○有利之認定。從而被告甲○○傷害犯行，事證明確，洵
      堪認定，依法應予論科。
三、核被告甲○○傷害乙○○身體之行為，係犯刑法第二百七十七條第一項之普通傷
    害罪。被告乙○○以強暴手段妨害甲○○行使駕車離去之行為，係犯同法第三百
    零四條第一項之以強暴妨害他人行使權利罪。被告乙○○繼續同一妨害自由之犯
    意，所為妨害甲○○行使權利之行為，由低度之脅迫手段進為高度之強暴手段，
    其低度行為應為高度行為所吸收，僅依以強暴妨害他人行使權利一罪。
四、原審認被告甲○○、乙○○罪證明確，分別適用刑法第二百七十七條第一項、第
    三零四條第一項、第四十一條第一項前段，罰金罰鍰提高標準條例第一條前段、
    第二條。並審酌被告甲○○犯罪時係受刺激而起意為之，及其二人犯罪之動機、
    目的、手段及被告乙○○患有情感性精神分裂症，憂鬱病為精神耗弱人，而依刑
    法第十九條第二項之規定減輕其刑等一切情狀，分別量處被告甲○○有期徒刑
    月，如易科罰金以佰元折算壹日。被告乙○○有期徒刑伍月，如易科罰金以
    佰元折算壹日。經核其認事用法，均無不合，量刑亦稱妥適，公訴人上訴執稱被
    告甲○○部分量刑過輕，及被告甲○○、乙○○上訴否認犯罪，而分別指摘原判
    決不當，均無理由，應予駁回。末查，被告乙○○前未曾受有期徒刑以上刑之宣
    告，此有本院被告全國前案紀錄表附卷可稽，其因感情糾葛一時失慮，偶罹刑典
    ，經此科刑教訓，今後諒必知所警惕，而無再犯之虞，本院認其所宣告之刑，以
    暫不執行為適當，爰併予宣告緩刑貳年，以啟自新。
據上論斷，應依刑事訴訟法第三百六十八條，刑法第七十四條第一款，判決如主文。
本案經檢察官劉斐玲到庭執行職務。
中      華      民      國     九十二     年    一    月      十四      日
                            臺灣高等法院刑事第十五庭
                                審判長法  官  房  阿  生
                                      法  官  雷  元  結
                                      法  官  蔡  光  治
右正本證明與原本無異。
不得上訴。
                                      書記官  王  才  生
中      華      民      國     九十二   年       一     月    十五      日
附錄：本案論罪科刑法條全文
刑法第二百七十七條第一項
傷害人之身體或健康者，處三年以下有期徒刑，拘役或一千元以下罰金。
刑法第三百零四條第一項
以強暴、脅迫使人行無義務之事或妨害人行使權利者，處三年以下有期徒刑、拘役或
三百元以下罰金。


司法院資訊處製作；財團法人民間司法改革基金會備份。
